【裁判字號】    98,訴,520
【裁判日期】    980429
【裁判案由】    毒品危害防制條例
【裁判全文】
臺灣臺北地方法院刑事判決               98年度訴字第520號
公  訴  人  臺灣臺北地方法院檢察署檢察官
被      告  甲○○
上列被告因毒品危害防制條例案件，經檢察官提起公訴（98年度
毒偵字第355 號），被告於準備程序中先就被訴事實為有罪之陳
述，經本院告以簡式審判之旨，並聽取當事人之意見後，本院合
議庭裁定行簡式審判程序，判決如下：
    主  文
甲○○施用第一級毒品，累犯，處有期徒刑捌月。扣案之第一級
毒品海洛因（驗餘淨重零點壹零陸陸公克）沒收銷燬之。
    事  實
一、甲○○前因施用毒品案件，經本院裁定送觀察、勒戒，認無
    繼續施用傾向，於民國89年6月1日經臺灣臺北地方法院檢察
    署檢察官為不起訴處分；又於91年間再犯施用毒品案件，經
    本院裁定送觀察、勒戒後，認有繼續施用傾向，再裁定送強
    制戒治，並經本院判處有期徒刑8月確定，於93年5月21日執
    行完畢；復於92年間犯施用毒品案件，經臺灣宜蘭地方法院
    判處有期徒刑10月確定，於95年1月10日執行完畢。猶不知
    悔改，竟出於施用第一級毒品之不法犯意，於98年1月16日
    上午11時許採尿前回溯26小時內某時，在臺北市大佳河濱公
    園內施用第一級毒品海洛因，嗣於98年1月16日上午11時許
    ，在臺北市○○區○○路79號前，為警盤查時，於警方查知
    其有施用第一級毒品海洛因犯行前，即主動自衣物口袋中取
    出所有之第一級毒品海洛因1包（驗餘淨重0.1066公克），
    而向警方自首其犯行，並願接受裁判。
二、案經臺北市政府警察局萬華分局報告臺灣臺北地方法院檢察
    署檢察官偵查起訴。
    理  由
一、訊據被告甲○○對於上開施用第一級毒品之犯罪事實，坦承
    不諱，且被告為警查獲後所採集尿液經送臺灣尖端先進生技
    醫藥股份有限公司鑑驗結果，確呈鴉片類、嗎啡及可待因陽
    性反應，此有該公司於98年2月2日所出具之濫用藥物檢驗報
    告1份在卷足憑（見毒偵卷第37頁），且當場扣案之白色粉
    末1包，經送交通部民用航空局航空醫務中心鑑驗結果，實
    稱毛重0.3160公克，淨重0.1160公克，取樣0.0094公克，餘
    重0.1066公克，檢出海洛因成分，有該中心98年2月13日航
    藥鑑字第0980618號毒品鑑定書1份附卷可稽（見毒偵卷第49
    頁），足見被告上開任意性自白，確與事實相符，可堪採信
    。又修正毒品危害防制條例就施用毒品者，祇於「初犯」及
    「五年後再犯」二種情形，有其追訴條件之限制，即須於初
    犯經觀察、勒戒或強制戒治釋放後，五年內均無施用毒品之
    行為，始能認其前所實施之觀察、勒戒或強制戒治已足遮斷
    毒癮，而得於五年後再犯時，再予適用初犯之規定，重行觀
    察、勒戒等程序。倘五年內已經再犯，被依法追訴處罰，縱
    其第三次（或第三次以上）施用毒品之時間在初犯釋放五年
    以後，即與「五年後再犯」之情形有別，且因已於「五年內
    再犯」，顯見其再犯率甚高，原實施觀察、勒戒或強制戒治
    ，已無法收其實效，而無五年戒斷期之存在，自無再經觀察
    、勒戒及強制戒治之必要，應由檢察官逕行起訴，始符新法
    修正之本旨（最高法院95年度台非字第59號判決要旨參照）
    。查被告於91年間因施用毒品案件，本院裁定送觀察勒戒後
    ，認有繼續施用毒品傾向，本院再裁定令入戒治處所施以強
    制戒治，並經本院91年訴字第1049號判決判處有期徒刑8月
    確定，於93年5月21日執行完畢；又於92年9月間復因施用毒
    品案件，經台灣宜蘭地院93年度訴字第409號判決判處有期
    徒刑10月確定，於95年1月10日縮刑期滿執行完畢等事實，
    有臺灣高等法院被告前案紀錄表在卷可參，其又於98年1月
    間再犯本案，揆諸前開規定，自應依法追訴審判。綜上所述
    ，本案事證明確，被告有施用第一級毒品海洛因犯行，堪以
    認定，應依法論科。
二、核被告施用海洛因所為係犯毒品危害防制條例第10條第1項
    施用第一級毒品罪。其持有海洛因之低度行為應為施用海洛
    因之高度行為所吸收，不另論罪。又被告於92年9月間復因
    施用毒品案件，經法院判決判處有期徒刑10月確定，於95年
    1月10日執行完畢之事實，有臺灣高等法院被告前案紀錄表
    在卷可按，其前受徒刑之執行完畢，五年以內故意再犯本案
    有期徒刑以上之罪，為累犯，應依刑法第47條第1項規定加
    重其刑。又被告於98年1月16日上午11時許在臺北市○○區
    ○○路79號前，為警盤查時，係於警方查知其有施用第一級
    毒品海洛因犯行前，主動自衣物口袋中取出所有之第一級毒
    品海洛因1包，並向警方自首其犯行，有其警詢筆錄及臺北
    市政府警察局萬華分局刑事案件移送書各1份在卷可稽，爰
    依刑法第62條前段規定減輕其刑，並先加後減之。爰審酌被
    告品行、一再施用毒品，無法戒絕，惟其犯罪後坦承犯行，
    所為係戕害個人身體健康，及其犯罪之動機、目的、手段、
    智識程度、生活狀況等一切情狀，量處如主文所示之刑。至
    扣案第一級毒品海洛因1小包（驗餘淨重0.1066公克），應
    依毒品危害防制條例第18條第1項前段規定宣告沒收銷燬之
    。
據上論斷，應依刑事訴訟法第273條之1第1項、第299條第1項前
段，毒品危害防制條例第10條第1項、第18條第1項前段，刑法第
11條、第47條第1項、第62條前段，判決如主文。
本案經檢察官蔡立文到庭執行職務。
中    華    民    國    98    年    4    月    29    日
                  刑事第十五庭  法  官  孫惠琳
上正本證明與原本無異。
如不服本判決應於收受送達後10日內向本院提出上訴書狀，並應
敘述具體理由；其未敘述上訴理由者，應於上訴期間屆滿後20日
內向本院補提理由書（均須按他造當事人之人數附繕本）「切勿
逕送上級法院」。
                                書記官   郭錦賢
中    華    民    國    98    年    4    月    29    日
毒品危害防制條例第10條
施用第一級毒品者，處 6 月以上 5 年以下有期徒刑。
施用第二級毒品者，處 3 年以下有期徒刑。


司法院資訊處製作；財團法人民間司法改革基金會備份。
